【裁判字號】    98,台上,856
【裁判日期】    980220
【裁判案由】    違反毒品危害防制條例
【裁判全文】
最高法院刑事判決              九十八年度台上字第八五六號
上 訴 人  甲○○
上列上訴人因違反毒品危害防制條例案件，不服台灣高等法院中
華民國九十七年十二月十八日第二審判決（九十七年度上訴字第
五三三一號，起訴案號：台灣板橋地方法院檢察署九十七年度毒
偵字第五０三二號），提起上訴，本院判決如下：
    主  文
上訴駁回。
    理  由
按刑事訴訟法第三百七十七條規定，上訴於第三審法院，非以判
決違背法令為理由，不得為之。是提起第三審上訴，應以原判決
違背法令為理由，係屬法定要件。如果上訴理由書狀並未指摘原
判決有何違法，自應認其上訴為違背法律上之程式，予以駁回。
依刑事訴訟法第三百五十條、第三百六十一條、第三百六十二條
、第三百六十七條規定，不服地方法院之第一審判決而上訴者，
須提出上訴書狀，並應敘述具體理由，為上訴必備之程式；其所
提出之書狀未敘述上訴理由，或僅曾以言詞陳述上訴理由者，均
應於上訴期間屆滿後二十日內補提理由書於第一審法院。第一審
法院經形式審查，認逾期未補提上訴理由者，應定期間先命補正
；逾期未補正者，為上訴不合法律上之程式，應以裁定駁回。倘
已提出上訴理由，但所提非屬具體理由者，則由第二審法院以上
訴不合法律上之程式，判決駁回。而所謂具體理由，必係依據卷
內既有訴訟資料或提出新事證，指摘或表明第一審判決有何採證
認事、用法或量刑等足以影響判決本旨之不當或違法，而構成應
予撤銷之具體事由，始克當之（例如：依憑證據法則具體指出所
採證據何以不具證據能力，或依憑卷證資料，明確指出所為證據
證明力之判斷如何違背經驗、論理法則）；倘僅泛言原判決認定
事實錯誤、違背法令、量刑失之過重或輕縱，而未依上揭意旨指
出具體事由，或形式上雖已指出具體事由，然該事由縱使屬實，
亦不足以認為原判決有何不當或違法者（例如：對不具有調查必
要性之證據，法院未依聲請調查亦未說明理由，或援用證據不當
，但除去該證據仍應為同一事實之認定），皆難謂係具體理由，
俾與第二審上訴制度旨在請求第二審法院撤銷、變更第一審不當
或違法之判決，以實現個案救濟之立法目的相契合，並節制濫行
上訴。本件上訴人甲○○施用第一級毒品，經第一審論處上訴人
施用第一級毒品罪刑。原審以：上訴人因不服第一審判決，於上
訴狀內稱「對於被告因何動機而施用毒品卻未在有罪判決書詳加
記載」云云，並無具體指摘原審判決關於認定事實、適用法律或
量刑等事項，究竟有何違法或不當之具體情形，亦即未附具體理
由，核與刑事訴訟法第三百六十一條第二項所謂之「具體理由」
未合。其上訴即屬違背法律上之程式，予以駁回。核無不合。
本件上訴意旨謂原審未予最後陳述之機會云云；原判決係以上訴
人在第二審提起上訴不合法為由，駁回其上訴，既未就實體事項
為審理，並依同法第三百七十二條規定不經言詞辯論為之，自無
上訴人所指之違法情形。上訴意旨，未依據卷證資料具體指摘原
判決如何違背法令，就原判決已詳為論述說明之事項，徒憑己見
，任意指摘其為違法，自非適法之上訴第三審之理由。衡以上述
之說明，其上訴違背法律上之程式，應予駁回。
次按上訴得對於判決之一部為之，未聲明為一部者，視為全部上
訴，刑事訴訟法第三百四十八條第一項定有明文。本件上訴人於
九十七年十二月三十一日上訴，並未聲明僅對其施用第一級毒品
部分聲明上訴，其效力當然及於其施用第二級毒品部分，合先敘
明。又刑事訴訟法第三百七十六條所列各罪之案件，經第二審判
決者，不得上訴於第三審法院，法有明文。本件上訴人所犯施用
第二級毒品部分，原審維持第一審依毒品危害防制條例第十條第
二項論處之罪刑，核屬刑事訴訟法第三百七十六條第一款之案件
。依首開說明，既經第二審判決，自不得上訴於第三審法院，上
訴人竟復對此部分提起上訴，顯為法所不許，應併予駁回。
據上論結，應依刑事訴訟法第三百九十五條前段，判決如主文。
中    華    民    國  九十八  年    二    月   二十   日
                      最高法院刑事第六庭
                          審判長法官  洪  清  江
                                法官  韓  金  秀
                                法官  李  錦  樑
                                法官  陳  國  文
                                法官  黃  正  興
      本件正本證明與原本無異
                                      書  記  官
中    華    民    國  九十八  年    三    月    四    日
                                                     m


司法院資訊處製作；財團法人民間司法改革基金會備份。
